臺灣台中地方法院刑事判決　　　　　　　　　　　　　九十年度易字第三七六九號
　　公　訴　人　臺灣台中地方法院檢察署檢察官
　　被　　　告　乙○○
右列被告因贓物案件，經檢察官提起公訴（八十九年度偵字第二Ｏ一二四號），本院
判決如左：
    主      文
乙○○無罪。
    理      由
一、公訴意旨略以：被告乙○○於民國八十八年十一月十日下午二時三十分許，在台
    中火力發電廠出水口附近，明知姓名、年籍不詳之成年男子所持有之車牌號碼Ｋ
    ＡＴ－三一一號重型機車（為甲○○所有所有，於八十八年十月三十日下午四時
    許，在台中縣龍井鄉○○村○○○路與沙田路六段交岔口處失竊）係來路不明之
    贓物，竟向該男子收受上開重型機車，供己使用，嗣於八十八年十一月十日下午
    三時許，被告乙○○騎乘上開機車行經台中縣龍井鄉○○村○○路橋下，為警查
獲，因認被告乙○○涉有刑法第三百四十九條第一項之收受贓物罪嫌云云。
二、按犯罪事實應依證據認定之，無證據不得推定其犯罪事實，又不能證明被告犯罪
    者，應為無罪判決之諭知，刑事訴訟法第一百五十四條、第三百零一條第一項定
    有明文。又認定不利於被告之證據須依積極證據，苟積極證據不足為不利於被告
    事實之認定時，即應為有利被告之認定，更不必有何有利之證據，最高法院三十
    年上字第八一六號判例可資參照。
三、公訴人認被告乙○○涉有收受贓物罪行，無非以常人借用他人機車必詢行車執照
    ，或者基於情誼而有信任之基礎，以免騎乘來路不明之機車，而被告與出借機車
    之人係初次見面，對該出借者之姓名、年籍均不知悉，足見其等交情淺薄，卻能
    輕易收受該機車，亦未索閱車籍資料，則被告在見該機車來源不明而有所可疑之
    情形下，竟仍向該陌生人借用來路不明之機車，顯然其有贓物之認識為其主要論
    據。訊據被告堅決否認右揭犯行，辯稱：其當天在工地工作，因為牙齒痛，該名
    陌生男子即把機車借其去看醫生，看完醫生回來的路上，其去撿野菜，就被警方
    查獲了，其不知道是贓車等語。
四、經查：
(一)、車號ＫＡＴ－三一一號機車，係被害人甲○○所有，於八十八年十月三十日下午
    四時許，在台中縣龍井鄉○○村○○○路與沙田路六段交岔路口失竊等情，業據
    被害人甲○○於警訊時指訴屬實，復有車輛竊盜車牌失竊資料個別查詢報表－查
    詢車輛認可資料影本一份、贓物領據保管單影本一份附於偵查卷可稽，足見前開
    機車確係失竊之贓車無誤。
(二)、被告確因牙痛，而於八十八年十一月十日午後至台中縣龍井鄉○○○路二八二號
    「正祥診所」看診，此有正祥診所病歷資料影本一份附卷可稽（本院八十八年易
    字第三七三七號卷），顯見被告供稱借用機車使用之原因係屬真實。惟按刑法第
    三百四十九條第一項之收受贓物罪，須行為人有贓物之認識始足成立，被告借用
    前開機車僅係為短暫應急之用，且在牙痛之際，能否等同一般正常情形下之思慮
    ，原屬有疑，是在有人願意出借機車供其迅速就醫之情況下，亦難認其有時間思
    索該機車之來源是否正常？出借者與其交情淺薄，何以願出借機車？甚至要求出
    借機車者提示車籍證明文件。況一般人在向他人借用車輛使用而未索取車籍資料
    者，原屬常有之事；且本件出借機車者，因見被告牙痛難忍而出借機車供被告就
    醫，亦與常人出於側隱之心而為善舉之情相符。是究難僅憑被告與出借機車者之
    交情淺薄，及被告並未索閱車籍資料，即遽認其有贓物之認識，要無庸疑。
五、綜上所述，被告之辯解應可採信，其借用前開機車使用時，應無贓物之認識，此
    外復查無其他積極之證據足以證明被告有何公訴人所指收受贓物之犯行，既不能
    證明被告犯罪，爰依法為無罪判決之諭知。
據上論斷，應依刑事訴訟法第三百零一條第一項判決如主文。
中    華    民    國      九十一      年      六      月      二十四    日
                                   臺灣台中地方法院刑事第七庭
                                       法  官  簡源希
右正本證明與原本無異。
如不服本判決，應於判決送達後十日內向本院提出上訴狀，上訴於臺灣高等法院臺中
分院( 須附繕本 )。
                                       書記官
中    華    民    國      九十一      年       六      月     二十五    日
